【裁判字號】    97,重國,24
【裁判日期】    980630
【裁判案由】    國家賠償
【裁判全文】
臺灣臺北地方法院民事判決              97年度重國字第24號
原      告  甲○○
被      告  臺北市政府警察局
兼
法定代理人  臺北市政府警察局長（乙○○）
上二人共同
訴訟代理人  戊○○
            丙○○
被      告  臺北市警察局松山分局長（丁○○）
訴訟代理人  顏本源律師
上當事人間請求國家賠償事件，本院於民國98年6 月9 日言詞辯
論終結，判決如下：
    主  文
原告之訴駁回。
訴訟費用由原告負擔。
    事  實  及  理  由
一、原告主張：原告於民國96年1 月8 日，在台北市○○○路36
    3 號1 樓台灣美國運通國際股份有限公司抗爭時，將汽油淋
    在身上，竟遭到場員警將其雙手反銬於背，並以擔架載至派
    出所時將其重摔，使原告受有背部傷害、憂鬱症加重等損害
    。被告為上開員警所屬機關，自應負擔損害賠償責任。原告
    所受損害，包括基本生活費每月新台幣（下同）40,000元、
    雇用幫手每月30,000元，醫療、車資費用每月25,000元，總
    計每月95,000元，以原告尚能生存25年、物價上漲擴張請求
    百分之40計算，總計39,908,000元。爰依國家賠償法第2 條
    第2 項規定。聲明：被告應連帶給付原告39,908,000元，及
    自96年1 月8 日起至清償日止，按年息百分之5 計算之利息
    。
二、被告均以：否認應負擔國家賠償責任，原告應舉證證明等語
    置辯。聲明：原告之訴駁回。
三、按公務員於執行職務行使公權力時，因故意或過失不法侵害
    人民自由權利者，國家應負損害賠償責任；國家損害賠償，
    除依本法規定外，適用民法規定；又數人共同不法侵害他人
    之權利者，連帶負損害賠償責任。國家賠償法第2 條第2 項
    、第5 條、民法第185 條第1 項固分別定有明文。惟此損害
    賠償之債，仍以有損害之發生及有責任原因之事實，並二者
    間有相當因果關係為其成立要件。果未能證明其有損害發生
    ，自不得依國家賠償法請求賠償。
四、本件原告主張遭上開員警將其雙手反銬於背，並以擔架載至
    派出所時將其重摔，使原告受有背部傷害、憂鬱症加重等損
    害等情，固提出臺北市立關渡醫院一般診斷書、診斷證明書
    、長庚紀念醫院藥袋影本、身心障礙手冊為憑，惟為被告所
    否認。經查，原告自94年8 月6 日起，即因憂鬱症持續至臺
    北市立關渡醫院接受治療，有臺北市立關渡醫院一般診斷書
    在卷可按，堪可認定，又參酌原告自陳其於96年1 月8 日前
    ，即有嚴重背下痛（見起訴狀第2 、3 頁）等情。堪認原告
    於上開事故發生前即有背痛、憂鬱症之情。則其於本件主張
    因上開事故致受有背部傷害、憂鬱症加重等損害云云，是否
    屬實，即屬可議。次查，上開診斷書、藥袋、身心障礙手冊
    亦僅能證明原告罹患憂鬱症、輕度肢障等情，尚無法因此證
    明因上開事故而受有背部傷害、憂鬱症加重之事實。此外，
    原告復未提出其他證據資料證明上情為實在，則依舉證責任
    分配法則，本院自無從為有利於原告之認定。揆諸前開說明
    ，原告既無法證明受有損害發生，自不得依國家賠償法請求
    賠償。況被告臺北市政府警察局長、臺北市政府警察局松山
    分局長亦非機關，而不屬國家賠償事件之賠償主體。原告依
    國家賠償法請求上開局長、分局長負擔國家賠償責任，亦屬
    誤會，附此敘明。
五、綜上所述，原告基於國家賠償法法律關係，訴請被告連帶給
    付39,908,000元，及自96年1 月8 日起至清償日止，按年息
    百分之5 計算之利息，為無理由，應予駁回。
六、本件事證已臻明確，兩造其餘之攻擊防禦方法及所提之證據
    ，經審酌後認均無礙判決之結果，爰不予一一論述。
七、據上結論：本件原告之訴，為無理由，依民事訴訟法第78條
    ，判決如主文。
中    華    民    國    98    年     6    月    30    日
                  民事第二庭    法  官  黃呈熹
以上正本係照原本作成。
如對本判決上訴，須於判決送達後二十日內向本院提出上訴狀。
中    華    民    國    98    年     6    月    30    日
                                書記官  傅美蓮


司法院資訊處製作；財團法人民間司法改革基金會備份。
